【裁判字號】    89,簡上,220
【裁判日期】    900831
【裁判案由】    違反台灣地區與大陸地區人民關係條例
【裁判全文】
臺灣桃園地方法院刑事判決                        八十九年度簡上字第二二號
    上  訴  人  甲○
    即  被  告
                丁○○
                戊○○
右上訴人即被告因違反臺灣地區與大陸地區人民關係條例案件，不服本院八十九年度
桃簡字第四五八號中華民國八十九年三月二十八日第一審判決（聲請簡易判決處刑案
號︰八十九年度偵字第一八一七號），提起上訴，本院管轄第二審之合議庭判決如左
︰
    主  文
原判決關於甲○、戊○○、丁○○部分均撤銷。
甲○、戊○○、丁○○共同違反不得僱用大陸地區人民在臺灣地區從事未經許可之工
作之規定，各處罰金新臺幣萬元，如易服勞役，均以銀元佰元即新臺幣玖佰元折
算壹日。
    事  實
一、丁○○、戊○○、甲○及丙○○（業經本院於民國八十九年三月二十八日以八十
    九年度桃簡字第四五八號判決判處有期徒期五月，而於八十九年六月十二日確定
    ）四人，於八十八年三、四月間合夥經營位於桃園縣蘆竹鄉○○路四一九號「張
    記嘉義火雞肉飯店」，為共同負責人，均明知雇主不得僱用大陸地區人民從事未
    經許可之工作，竟基於共同犯意之聯絡，自八十八年三月間某日起至同年四月間
    止，以月薪新台幣（下同）二萬三千元之代價，同時僱用以依親名義來台之大陸
    地區人民朱翠英、葉秀平二人，在上開店內從事服務生之工作。
二、案經台灣桃園地方法院檢察署檢察官自動檢舉簽分偵辦。
    理  由
一、訊據被告丁○○、戊○○、甲○固不諱言於前揭時地有二大陸地區人民於渠等所
    合夥經營「張記嘉義火雞肉飯店」工作之事實，惟矢口否認有違反臺灣地區與大
    陸地區人民關係條例之犯行，被告三人均辯稱：「張記嘉義火雞肉飯店」渠等確
    實有出資，但沒有實際負責經營，店內的事及僱用大陸地區人民都是實際負責人
    即同案被告丙○○決定，渠等均不知情云云。然查：
（一）右揭犯罪事實，業據同案被告丙○○迭於偵查時及本院審理中坦承不諱，核與
      證人即「張記嘉義火雞肉飯店」之員工乙○於法務部調查局嘉義市調查站及偵
      查中證述：「張記嘉義火雞肉飯店」係由被告即伊丈夫丁○○、被告戊○○、
      丙○○、甲○等四人合夥經營，被告甲○係伊胞弟，店內因需要工人，曾刊登
      廣告僱工，大約在八十八年三、四月間，朱翠英和葉秀平二人都是看報紙後同
      時前來應徵，葉秀平做十幾天，朱翠英做一個月左右，當時丙○○是負責人，
      僱用大陸地區人民的事情，四位股東都知道，他們一起決定要僱用，伊覺得朱
      、葉二人口音不像台灣人，但缺人手，大家也沒辦法等語相符（參見法務部調
      查局嘉義市調查站嘉市偵字第一一九四號卷內八十八年九月二十八日調查筆錄
      、台灣桃園地方法院檢察署八十八年度偵字第一七三八一號偵查卷第二十五、
      二十六頁），亦與大陸地區人民朱翠英、葉秀平於前揭調查站調查中供陳之情
      節大致相合（參見台灣嘉義地方法院檢察署八十八年度偵字第六九四○號偵查
      卷第五十三頁反面、第六十頁反面），足堪信採。
（二）被告三人雖於本院審理中矢口否認前揭犯行，惟於偵查中被告丁○○明確供陳
      ：其與丙○○、戊○○、甲○合夥經營，四人都算是負責人，當時因欠人手，
      所以一起決定僱那二人（指大陸人民）工作，對於該二人之口音與台灣人不同
      ，是有點懷疑，但直到該二人無法提出身份證明，才知道該二人是大陸人民等
      語，被告戊○○則供稱：當時登報徵人，他們（指朱翠英、葉秀平）來應徵，
      渠等四人一起決定僱用，有懷疑他們口音不同，但缺人手，還是僱用等語綦詳
      ，被告甲○亦陳稱：那二名大陸人是渠等一起決僱用等語無訛（參上開偵查卷
      第二十六頁、第三十一頁反面、第五十二頁反面）。綜合被告三人上揭所言，
      其先後接受檢察官偵訊時，對於共同僱用大陸地區人民二名，並曾懷疑該二人
      之口音與台灣地區人民不同之情均無二致，且與前述之同案被告丙○○、證人
      乙○所陳述亦無不合，堪信係與事實相符。次查，大陸地區人民需經雇主申請
      許可始得在中華民國境內工作，此為臺灣地區與大陸人民關係條例第十條第二
      項所明定，且經政府迭於報章宣導乃眾所週知之事實，被告三人既均於偵查中
      供陳確曾懷疑所僱用之人其口音有異，足見被告三人確係於明知未經政府許可
      情形下仍擅行雇用大陸地區人民。至本院審理中，被告三人對渠等於偵查中所
      言，被告丁○○辯以：沒聽楚檢察官之問題云云，被告戊○○辯稱：因重聽沒
      聽清楚問話云云，被告甲○則辯稱：是事發後接到丙○○電話通知才知情，檢
      察官偵訊時，想說知道這件事就這樣回答，但沒有同意這件事云云。核被告三
      人所辯均無足合理解釋何以渠等於偵查中坦認犯行，更無從證明渠等於偵查中
      之自白非出任意性，而否定該等自白之證據能力，且渠等自白有前開證人乙○
      及該二大陸地區人民朱翠英、葉秀平之陳述足資佐證，足認係與事實相符。至
      證人乙○雖於本院審理中證述僱用大陸人民是由丙○○決定云云等有利於被告
      三人之證言，惟查，證人乙○與被告丁○○、甲○分別有夫妻、姊弟之至親情
      誼，審其所為前後矛盾之證詞，顯係出於迴護之詞，應以伊前於法務部調查局
      嘉義市調查站及偵查中所為之證詞為真實而可採，且無設詞構陷之虞，況同案
      被告丙○○於本院審理時，復明確陳稱：當初因店內缺人手，渠等四人均在店
      裏工作，所以登報徵人，四人均有同意，那二名大陸人民是跟店內小姐應徵，
      渠等四人都知情等語（參本院九十年五月三十一日訊問筆錄），是被告三人所
      辯：均係由丙○○決定，渠等並不知情云云，無非臨訟卸責之詞，洵無足採。
      綜上，本件事證已臻明確，被告三人犯行均堪予認定。
二、被告丁○○、戊○○、甲○及原審同案被告丙○○四人未經許可僱用大陸地區人
    民朱翠英、葉秀平二人，核被告三人所為均係犯台灣地區與大陸地區人民關係條
    例第十五條第四款之規定，應依同條例第八十三條第一項論處。被告三人與同案
    被告丙○○間有犯意聯絡及行為分擔，均為共同正犯。原審引用上開各條文規定
    及刑法第十一條前段、第四十一條、罰金罰鍰提高標準條例第二條、現行法規折
    算新台幣條例第二條之規定，判處上訴人即被告丁○○、戊○○、甲○各處有期
    徒刑五月，如易科罰金，均以新台幣九百元即銀元三百元折算一日，雖屬有據，
    惟本件被告三人雖與原審同案被告丙○○於行為時均出資相同，而同為同夥人，
    然主要之負責人實屬原審同案被告丙○○，被告三人於非法僱用大陸地區人民固
    有犯意之聯絡，涉案情節卻有不同，況被告等僱用該二名大陸地區人民僅分別十
    數日及一個月左右，時日尚短，且該二人之薪資均為每月二萬三千元，與僱用台
    灣地區人民所應支出之工資相較，差距不大，是被告三人犯罪情節實屬非鉅，而
    所犯上開條例之罪係最重本刑為有期徒刑二年以下之罪，則原審判決被告有期徒
    刑五月，因未及審酌上情，似嫌過重，是被告對原審判決上訴，認應獲無罪之判
    決云云，雖無理由（詳如前述），惟原判決既有如上之瑕疵，即應依刑事訴訟法
    第四百五十五條之一、第三百六十九條第一項前段之規定，撤銷原審判決，自為
    判決。爰審酌被告三人犯罪動機、目的、其僱用之期間、犯罪情節尚輕，所生之
    危害不大及其他一切情狀，量處如主文所示之刑，並諭知易服勞役之折算標準。
據上論斷，應依刑事訴訟法第四百五十五條之一第三項、第三百六十九條第一項前段
、第三百六十四條、第二百九十九條第一項前段，臺灣地區與大陸地區人民關係條例
第八十三條第一項，刑法第十一條前段、第二十八條、第四十二條第二項，現行法規
所定貨幣單位折算新台幣條例第二條，罰金罰鍰提高標準條例第二條，判決如主文。
本案經檢察官胡樹德到庭執行職務。
中      華      民      國    九十      年      八      月    三十一    日
                          臺灣桃園地方法院刑事第一庭
              審判長法  官  吳爭奇
                                    法  官  陳永來
                                    法  官  范明達
右正本證明與原本無異。
不得上訴。
                                    書記官  楊惠如
中      華      民       國   九十      年      九      月     四       日
附論罪科刑依據之法條：
臺灣地區與大陸地區人民關係條例第十五條第四款
左列行為不得為之：
四、僱用大陸地區人民從事未經許可或與許可範圍不符之工作。
臺灣地區與大陸地區人民關係條例第八十三條
違反第十五條第四款或第五款規定者，處二年以下有期徒刑、拘役或科或併科新臺幣
三十萬元以下罰金。
意圖營利而違反第十五條第五款規定者，處三年以下有期徒刑、拘役或科或併科新臺
幣六十萬元以下罰金。
法人之代表人、法人或自然人之代理人、受僱人或其他從業人員，因執行業務犯前二
項之罪者，除處罰行為人外，對該法人或自然人並科以前二項所定之罰金。但法人之
代表人或自然人對於違反之發生，已盡力為防止行為者，不在此限。


司法院資訊處製作；財團法人民間司法改革基金會備份。
